【裁判字號】    90,台上,28
【裁判日期】    900105
【裁判案由】    損害賠償
【裁判全文】
最高法院民事判決                                    九十年度台上字第二八號
    上  訴  人  甲  ○
    訴訟代理人  洪吉輝
    上  訴  人  明勝運輸股份有限公司
    法定代理人  鍾侞芬
    上  訴  人  乙○○
    特別代理人  郭順利
右當事人間請求損害賠償事件，兩造對於中華民國八十九年二月一日台灣高等法院高
雄分院第二審更審判決（八十七年度上更(二)字第五八號），提起上訴，本院判決如左
：
    主  文
兩造上訴均駁回。
第三審訴訟費用由兩造各自負擔。
    理  由
本件上訴人乙○○主張：上訴人明勝運輸股份有限公司（下稱明勝公司）之司機即上
訴人甲○於民國八十二年八月六日上午十時十分許，駕駛明勝公司所有牌照ＪＨ－三
六九號營業大貨車，沿屏東縣萬丹鄉廈北村由北向南行駛，途經該路段下蚶上村閃光
號誌故障之交岔路口，適伊騎乘車號ＷＯＫ－九一八號輕型機車後載李建良由東向西
，即由上村往廈北村方向行駛，已過交岔路口行車分向線時，甲○疏未注意車前狀況
及未讓伊之機車先行，而仍繼續前行，致伊遭甲○所駕駛之大貨車撞及，頭部外傷合
併腦挫傷、兩側額葉挫傷出血、蜘蛛網膜下腔出血、腦幹挫傷，經送醫後雖已出院，
但仍癱瘓，日常生活不能自理，明勝公司為甲○之僱用人，二人應依侵權行為負連帶
賠償責任等情，求為命甲○及明勝公司連帶給付伊醫藥費新台幣（下同）二十五萬五
千三百四十七元、僱用特別護士看護費用八萬五千七百二十元（起訴狀事實誤繕為八
千五百七十二元）、喪失工作能力損失二百九十七萬六千二百十五元、非財產上損害
金額八十萬元，合計四百十一萬七千二百八十二元，及其法定遲延利息之判決（第一
審判決甲○及明勝公司應連帶給付三百八十三萬八千七百二十四元及其利息，乙○○
就其敗訴部分未據聲明不服）。
上訴人甲○及明勝公司則以：乙○○係騎乘機車緊急煞車摔倒受傷，非甲○駕駛之大
貨車所撞及，甲○並無過失；縱認甲○有過失，但乙○○未戴安全帽及減速慢行，又
未讓行駛在幹道之甲○所駕駛大貨車先行，乙○○與有過失等語置辯。
原審斟酌全辯論意旨及調查證據之結果，以：甲○駕駛明勝公司所有之營業大貨車於
右揭時地與乙○○騎乘之輕機車後載李建良（已死亡）相撞，致乙○○倒地，頭部外
傷，合併腦挫傷、兩側額葉挫傷出血、蜘蛛網膜下腔出血、腦幹挫傷等情，為兩造所
不爭執，且有診斷證明書附卷可稽，堪信為真實。甲○及明勝公司（下稱甲○等）雖
以上開傷害係乙○○煞車不及，自行摔倒所致置辯，惟乙○○所騎乘機車是被大貨車
右車頭之保險桿上之面板所撞擊，有明顯凹痕等情，已據現場處理之警員林進南於台
灣屏東地方法院刑事案件中證述明確，且有當場拍攝之貨車、機車撞擊位置等照片七
張附在台灣高雄地方法院檢察署八十二年度相字第一二九二號相驗卷可稽，甲○等前
開抗辯，並不可取。按車輛行至無號誌或號誌故障而無交通警察指揮之交岔路口，支
線道車應暫停讓幹線道車先行，道路交通安全規則第一百零二條第一項第二款前段定
有明文。又行經無號誌之交岔路口，應減速慢行，作隨時停車之準備，同法第九十三
條第一項第四款亦規定甚明。本件肇事地點為設有閃光號誌之交岔路口，惟當時號誌
故障，如同無號誌，行車至上開交岔路口，不論何方有先行權，依規定均應減速慢行
，作隨時停車之準備。查肇事地點之交岔路口甲○所行駛之車道寬十一公尺，乙○○
行駛之車道寬七‧六公尺，甲○所駕駛貨車煞車痕左長十一‧二公尺、右長十一‧一
公尺等情，有交通事故調查表(二)之現場圖可按。顯示甲○係行駛幹線車道，乙○○則
行駛於支線車道，兩車如同時到達交岔路口，乙○○應依道路交通安全規則第一百零
二條第一項第二款規定暫停而讓幹線道之甲○所駕駛貨車先行，且乙○○於駛至上開
交岔路口時可清楚看見幹線車道上甲○所駕駛大貨車煞車起點處之來車，反之，幹線
車道上之甲○對交岔路口之乙○○在支線道上之機車亦可清楚看見，有八十八年十二
月十七日之勘驗筆錄及現場照片及上開刑事卷所附之現場照片可稽。是乙○○騎乘機
車行經上開交岔路口，既可見甲○所駕駛貨車，自應暫停讓貨車先行，乃竟違規冒然
通行，再主張其已行至行車分向線，貨車應讓其先行云云，即無可取。惟肇事地點路
面係舖設瀝青（所舖設之瀝青為一年以上二年未滿），依一般公路汽車煞車距離及行
車速度對照表換算結果，依大貨車煞車距離推算，甲○所駕駛大貨車時速應為四十五
公里至五十公里之間，雖未逾越該路段時速五十公里之限制，惟其駕駛大貨車行經上
開交岔路口，未減速慢行作隨時停車之準備，仍以四十五公里以上將近五十公里之時
速行駛，致煞車不及，撞及已駛至行車分向線乙○○所騎乘機車，亦有違道路交通安
全規則第九十三條第一項第四款所規定之注意義務，亦難辭過失之責。次按因故意或
過失不法侵害他人權利者，負損害賠償責任。不法侵害他人之身體或健康者，對於被
害人因此喪失或減少勞動能力，或增加生活上之需要時，應負賠償責任。不法侵害他
人身體、健康、名譽或自由者，被害人雖非財產上之損害，亦得請求賠償相當之金額
。受僱人因執行職務，不法侵害他人之權利者由僱用人與行為人連帶負損害賠償責任
，民法第一百八十四條第一項前段、第一百九十三條第一項、第一百九十五條第一項
、第一百八十八條第一項分別定有明文。明勝公司為甲○之僱用人為兩造所不爭執，
而甲○因過失駕車撞及乙○○成傷已如前述，從而乙○○請求甲○等連帶負賠償責任
，尚無不合。查乙○○因受傷支出醫藥費二十五萬五千三百四十七元為甲○等所不爭
執，且據提出醫藥費收據十四紙可稽，核屬醫療上必要之支出，惟甲○等為乙○○支
出其中二十萬一千四百十元，扣除後，乙○○尚可請求五萬三千九百三十七元。另乙
○○主張住院期間支出特別看護費八千五百七十二元（雖依所提出收據合計應為八萬
五千七百二十元，起訴狀誤繕為八千五百七十二元），第一審就此部分予以准許，未
據乙○○聲明不服，乙○○就醫藥費及特別看護費請求甲○等給付六萬二千五百零九
元，尚無不合。又乙○○因前開傷害雖經送醫後出院，惟迄今仍癱瘓，記憶全無，日
常生活不能自理，已達難以治癒之重傷程度終生無法從事任何工作，有高雄榮民總醫
院八十七年十二月二十一日函及邱綜合醫院於八十八年六月十七日所出具之診斷證明
書及病歷表附卷可稽，亦堪信實。乙○○主張其自二十四歲開始工作至六十歲退休止
，可勞動年數為三十六年，以八十三年最低每月薪資一萬三千三百五十元計算，每年
年薪為十六萬零二百元，依霍夫曼式扣除中間利息，一次請求甲○等賠償二百九十七
萬六千二百十五元亦無不合。又乙○○主張因受傷致日常生活不能自理，精神非常痛
苦，因請求甲○等賠償相當數額之非財產之損害，亦無不合。爰審酌甲○為貨車司機
，八十六年報稅之薪資為二十餘萬元，另有車一輛，明勝公司以汽車貨運為業，資本
總額為一千五百萬元及乙○○所受之痛苦程度並兩造之身分、地位、經濟狀況等情，
認乙○○此部分請求給付八十萬元尚稱適當，應予准許。綜上各項金額合計為三百八
十三萬八千七百二十四元。惟按損害之發生或擴大，被害人與有過失者，法院得減輕
賠償金額或免除之，民法第二百十七條定有明文。乙○○除有前述未暫停讓甲○所駕
駛貨車先行致造成本件損害發生之過失外，其騎乘機車未依道路交通安全規則第八十
八條第五款規定戴安全帽，僅稱戴一般工程安全帽，尚難與戴機車安全帽同樣可達到
保護頭部安全之效果，二者減少頭部受傷機會及傷害程度之情形不同，仍有違上開規
定。乙○○因未戴機車安全帽致其於受撞倒地時未能減少頭部受傷程度，造成其頭部
所受傷害之發生或擴大，亦與有過失，爰審酌甲○之過失程度及乙○○對損害之發生
或擴大，亦與有過失之情形，認甲○等應賠償之金額應減至所得請求之數額之三分之
一即一百二十七萬九千五百七十五元及其利息為適當，乙○○超過上開部分之本息請
求，即非有據，應予駁回云云，為原審心證所由得，復說明兩造其他攻擊防禦方法之
取捨意見，爰就乙○○請求甲○等連帶給付之金額於一百二十七萬九千五百七十五元
及自八十三年六月十六日起之法定遲延利息部分，維持第一審所為命甲○等連帶給付
之判決，駁回其上訴，就超過上開數額之本息部分則廢棄第一審所為乙○○勝訴之判
決，改判駁回其訴，經核於法洵無違誤。末按刑事判決所為事實之認定，於獨立民事
訴訟之裁判時，不受其拘束，原審斟酌全辯論意旨及調查證據之結果，依自由心證就
本件車禍過失之情形為與刑事判決相異之認定，不得謂為違法。乙○○上訴論旨謂原
判決認定其與有過失而減輕甲○等之賠償責任，顯與刑事判決所認定之事實有異，據
以指摘原判決違背法令，並無可取。此外，兩造上訴論旨，分別就原審取捨證據及認
定事實之職權行使，指摘原判決其敗訴部分為不當，聲明廢棄，均難認有理由。
據上論結，本件兩造上訴均無理由。依民事訴訟法第四百八十一條、第四百四十九條
第一項、第七十八條，判決如主文。
中      華      民      國     九十     年      一      月      五      日
                              最高法院民事第七庭
                                  審判長法官  吳  正  一
                                        法官  謝  正  勝
                                        法官  劉  福  來
                                        法官  高  孟  焄
                                        法官  曾  煌  圳
      右正本證明與原本無異
                                              書  記  官
中      華      民      國     九十     年      一      月     三十一   日


司法院資訊處製作；財團法人民間司法改革基金會備份。
